臺灣宜蘭地方法院交通事件裁定　　　　　96年度交聲字第16號
移
異　議　人
即受處分人　甲○○
上列受處分人因違反道路交通管理處罰條例案件，對於交通部公
路總局臺北區監理所宜蘭監理站中華民國95年12月21日所為之處
分（原處分案號：宜監字第裁43-Q00000000號)，聲明異議，本
院裁定如下：
    主  文
原處分撤銷。
甲○○汽車駕駛人，爭道行駛支線道車不讓幹線道車先行，處罰
鍰新臺幣陸佰元，並記違規點數一點；又駕駛汽車違反道路交通
安全規則，因而肇事致人死亡，吊銷駕駛執照，一年內不得考領
駕駛執照。
    理  由
一、按車輛行至無號誌或號誌故障而無交通警察指揮之交岔路口
    ，支線道車應暫停讓幹線道車先行，道路交通安全規則第10
    2條第1項第2款定有明文。汽車駕駛人，爭道行駛有支線道
    不讓幹線道車先行者，處新臺幣（下同）600元以上1,800元
    以下罰鍰，道路交通管理處罰條例第45條第9款定有明文，
    且依同法第63條第1項第1款之規定，應並記違規點數1點。
    又汽車駕駛人，駕駛汽車違反道路交通安全規則，因而肇事
    致人死亡者，吊銷其駕駛執照；汽車駕駛人，曾依本條例其
    他各條規定吊銷駕駛執照者，1年內不得考領駕駛執照，道
    路交通管理處罰條例第61條第1項第4款、第67條第3項亦有
    明文。
二、本件異議人即受處分人甲○○駕駛所有之車號4784-KW號自
    用小貨車，於民國95年8月23日上午9時許，沿宜蘭縣羅東鎮
    ○○街往南門路方向行駛，行經南門路與成功街口時，異議
    人為支線道車竟未停讓由幹線道即南門路行駛之被害人許維
    精所騎乘GSV-712號之機車，致使異議人所駕駛之車輛與被
    害人許維精所騎乘之機車發生擦撞，造成被害人許維精人車
    倒地不治死亡。經員警到場處理，由宜蘭縣警察局交通警察
    隊乙○○○調查後，以受處分人有：１、支線道車未讓幹線
    道車先行。２、違反道路交通管理規則肇事致人死亡之違規
    情事，而於95年8月23日掣單舉發。嗣受處分人於通知單所
    載應到案日期前提出申訴，經原處分機關函請舉發單位調查
    結果，因認受處分人違規事證明確，原處分機關乃於95年12
    月21日依違反道路交通管理處罰條例第45條第9款、第63 條
    第1項及違反道路交通管理事件統一裁罰基準表等規定，裁
    處受處分人罰鍰600元，並記違規點數1點之處分。
三、訊據異議人甲○○就駕駛所有之車號4784-KW號自用小貨車
    ，於95年8月23日上午9時許，沿宜蘭縣羅東鎮○○街往南門
    路方向行駛，行經南門路與成功街口時，與被害人許維精所
    騎乘GSV-712號之機車發生擦撞，造成被害人許維精人車倒
    地不治死亡等事實固坦承不諱，惟矢口否認有何違反道路交
    通管理處罰條例之違規行為，辯稱：「我沒有違規，我沒有
    未停讓幹道車先行，我已經行駛到道路的中心點準備要左轉
    ，且對方已經超越雙黃線，逆向行駛才撞倒我右邊的車頭」
    云云。
四、經查：
（一）異議人甲○○所駕駛之自用小貨車與被害人許維精所騎乘
      之機車發生擦撞之地點，係屬無設置號誌燈之交岔路口，
      ，此有道路交通事故調查報告表、現場圖、現場照片在卷
      可稽，自堪認為真實。而異議人駕駛自用小貨車係沿成功
      街行駛，被害人許維精騎乘機車沿南門路行駛，異議人所
      行駛之道路為支線道，被害人許維精所行駛之道路為幹線
      道等情，亦有上開道路交通事故調查報告表、現場圖附卷
      可參，並為異議人所不爭執，足認原舉發單位及原處分機
      關認定異議人上開車輛為支線道車，被害人許維精騎乘之
      機車為幹線道車，並非無據。而異議人既領有汽車駕駛執
      照並參與交通運作，自應謹遵上開道路交通安全規則第10
      2條第1項第2款「支線道應暫停讓幹線道車先行」之規定
      ，以免侵害其他參與交通用路人之路權，此乃至明之理。
（二）而依異議人於警詢中之陳述：「我是沿成功街左轉往廣興
      方向行駛，對方沿南門路直行往博愛醫院行駛」等語（見
      本院卷第33頁警詢筆錄），及證人即舉發之警員郭訓旗到
      庭具結證稱：「我有到現場，而且有製作現場圖及照片，
      車輛的撞擊點是在貨車的前車頭，機車右側車身及擋風鏡
      的地方受損比較嚴重」等語（見本院卷第24頁筆錄），可
      知異議人確係駕車由成功街駛出左轉，而被害人許維精係
      沿南門路直行，而以兩車撞擊之點為異議人之貨車前車頭
      及被害人許維精騎乘之機車右側車身及擋風鏡觀之，倘果
      如異議人所述，異議人之車輛已通過路口中心，則異議人
      當不致以車頭撞擊被害人許維精騎乘之機車，且參酌道路
      交通事故現場圖、現場照片，被害人許維精之機車係向左
      傾倒，且依證人郭訓旗證述該機車右側車身及擋風鏡受損
      ，可見被害人許維精之機車係自右方受撞擊後，始向左方
      傾倒，核與被害人許維精及異議人車輛之行向相符，更無
      異議人所謂被害人許維精有逆向行駛之情形自明，故異議
      人所為之辯解，均不足採。
（三）又依異議人自承：已經行駛到道路的中心點準備要左轉等
      語，不論其所述已行駛至道路之中心點等語委不足採，已
      經認定如前，縱依其所述情節觀之，可知異議人自成功街
      駛出時，實際上並未有暫停之動作，而係直駛至路口欲左
      轉，可知異議人於行經上開無號誌之交岔路口時並未暫停
      ，而臺灣省基宜區車輛行車事故鑑定委員會鑑定之結果，
      亦同此認定，此有臺灣省基宜區車輛行車事故鑑定委員會
      95年11月29日函及所附鑑定意見書在卷可考，故異議人支
      線道車行經無號誌之交岔路口未暫停讓幹線道車先行之事
      實，堪以認定。準此，原處分機關認定受處分人有支線道
      車不讓幹線道車先行及違反道路交通安全規則肇事致人死
      亡之違規行為，尚無違誤。
五、綜上所述，異議人駕駛前開自用小貨車，有支線道車未讓幹
    線道車先行之違規行為，肇事致人死亡之事實堪以認定，異
    議人之異議雖無理由，然原處分機關依道路交通管理處罰條
    例第45條第9款、第61條第1項第4款、第63條第1項第1款及
    違反道路交通管理事件統一裁罰基準表等規定，對其裁處罰
    鍰600元，並記違規點數1點之處分，漏未依違反道路交通管
    理處罰條例第61條第1項第4款、第67條第3項之規定，對異
    議人處以吊銷駕駛執照，並於1年內不得考領之處分，顯有
    未洽，自應由本院予以撤銷原處分，另為適法之處分如主文
    所示。
據上論斷，應依道路交通案件處理辦法第20條，裁定如主文。
中　　華　　民　　國　　96　　年　　3 　　月　　7 　　日
                  交通法庭法  官  鄭貽馨
以上正本證明與原本無異。
如不服本裁定，應於裁定送達後5日內向本院提出抗告狀。（應
附繕本）
                          書記官  林嘉萍
中　　華　　民　　國　　96　　年　　3 　　月　　7 　　日
